【裁判字號】    98,消債更,18
【裁判日期】    980713
【裁判案由】    更生事件
【裁判全文】
臺灣宜蘭地方法院民事裁定            98年度消債更字第18號
債  務  人  甲○○
                        號
上列當事人因消費者債務清理事件聲請更生，本院裁定如下：
    主  文
債務人甲○○自中華民國九十八年七月十四日十六時起開始更生
程序。
命司法事務官進行本件更生程序。
保全處分之聲請駁回。
    理  由
一、按債務人與金融機構協商成立者，不得聲請更生或清算，但
    因不可歸責於己之事由，致履行顯有重大困難者，不在此限
    ；消費者債務清理條例施行前，債務人依金融主管機關協調
    成立之中華民國銀行公會會員辦理消費金融案件無擔保債務
    協商機制與金融機構成立之協議，有因不可歸責於己之事由
    ，致履行顯有重大困難者，亦得聲請更生或清算，消費者債
    務清理條例第151條第5項、第6 項定有明文。另法院開始更
    生程序之裁定，應載明其年、月、日、時，並即時發生效力
    ，又法院裁定開始更生或清算程序後，得命司法事務官進行
    更生或清算程序，必要時得選任律師、會計師或其他適當之
    自然人或法人1 人為監督人或管理人，此亦為消費者債務清
    理條例第45條第1項、第16條第1項所明定。
二、本件聲請意旨略以：聲請人曾依「中華民國銀行公會會員辦
    理消費金融案件無擔保債務協商機制」與最大債權人香港商
    香港上海匯豐銀行股份有限公司（原中華商業銀行股份有限
    公司，下稱匯豐銀行）協商清償方案，約定每月繳納新臺幣
    （下同）14,153元，惟因聲請人每月尚須負擔房屋貸款、扶
    養費，導致入不敷出，實難負擔該協商款項，勉力繳納7期
    後，終究無力負擔而於96年1月毀諾，是實有不可歸責於聲
    請人之事由致履行債務有重大困難，且聲請人之無擔保或無
    優先權之債務總額未逾1,200萬元，復未經法院裁定開始清
    算程序或宣告破產，為此，爰依法向法院聲請准予更生等語
    。
三、經查：
（一）聲請人於民國（下同）95年7月12日依「中華民國銀行公
      會會員辦理消費金融案件無擔保債務協商機制」與匯豐銀
      行達成協商，約定自95年6月起，分120期，利率5％，每
      月清償14,153元，聲請人繳款7期後即未再依約繳款，此
      有協議書、更生聲請狀及匯豐銀行98年4月13日陳報狀在
      卷可稽。
（二）聲請人陳稱其係為貨車駕駛，96年至97年平均所得為35,0
      00元，98年1月至5月所得分別為10,500元、32,983元、52
      4元、18,900元、22,100元，每月平均薪資為17,001元，
      此有聲請人98年4月9日民事陳報狀、正漢交通股份有限公
      司薪資明細表在卷足憑。就宜蘭縣政府地方稅務局95年度
      、96年度綜合所得稅各類所得資料清單、97年度各類所得
      扣繳暨免扣繳憑及95年協商時提出之收入證明切結書觀之
      ，聲請人95年度、96年度、97年度每月平均薪資分別為3,
      333元、16,667元、17,000元、30,000元，本件聲請人陳
      報之平均薪資35,000元，均高出上開資料甚多，聲請人應
      無隱匿其真實收入之情事，堪認其陳述尚屬符實。
（三）聲請人之子女陳嘉慧（88年1月12日生）、陳禎（90年3月
      24日生）、陳容（96年4月19日生），均未滿20歲且無謀
      生能力。聲請人之配偶陳美香名下無財產，95年、96年每
      月平均收入為1,449元，目前懷孕9月，且須在家照顧子女
      ，亦須聲請人扶養。參酌內政部98年臺灣省地區每人每月
      最低生活費用9,829元之標準計算，聲請人每月必要支出
      為49,195元（9,829*5=49,195），聲請人僅陳報32,424元
      （扣除商業保險2,576元）尚屬合理，依其96年1月毀諾時
      之平均薪資35,000元及98年1月至5月平均薪資17,001元觀
      之，顯無法同時負擔上開費用及協商款14,153元，足認其
      有不可歸責於己致無法履行之事由，且亦有不能清償或不
      能清償之虞。
（四）聲請人名下之宜蘭縣礁溪鄉○○○路1之55號房屋及其基
      地係其與家人自住使用，並分別設定最高限額180萬元、
      本金最高限額189萬6千元抵押予合作金庫商業銀行股份有
      限公司（下稱合作金庫）及新鑫股份有限公司（下稱新鑫
      公司），合作金庫於98年6月9日民事陳報狀陳稱聲請人尚
      積欠房屋貸款共1,234,669元，新鑫公司於98年6月3日民
      事陳報狀陳稱其對聲請人已無任何債權，足認上開有擔保
      債權債權額目前仍有1,234,669元，此有土地登記第二類
      謄本、建物登記第二類謄本、合作金庫陳報狀、新鑫公司
      陳報狀在卷可憑。上開房地之公告現值僅1,087,018元，
      在目前金融風暴的影響下，若將該房地拍賣，有無法清償
      抵押債權額之虞，縱可將房地拍賣，在房地拍賣之後，聲
      請人須外出賃屋而居，尚需支出房屋租金，實際上能另外
      清償無擔保權及無優先權債權人之數額亦寥寥可數，甚至
      抵押債權因無法獲得滿足，不足清償部分參與更生方案後
      ，而減少各無擔保權及無優先權之債權人的受償金額，對
      無擔保權及無優先權債權人亦非有利。
（五）另聲請人所有之上開房地目前設定抵押權擔保之債權額尚
      有1,234,669元，聲請人於97年1月聲請本金寬緩至99年1
      月，自99年2月起即須連同本金償還，且其配偶即將於98
      年7月25日生產，扶養費亦會增加，此有本院公務電話紀
      錄、聲請人98年7月9日陳報狀在卷足憑，故於認可更生方
      案時應一併注意此部分支出，以避免更生方案因而無法履
      行，附此敘明。
四、衡諸上情，又查無聲請人有消費者債務清理條例第6條第3項
    、第8條或第46條各款所定應駁回更生聲請之事由存在，則
    債務人聲請更生，應屬有據。爰依消費者債務清理條例第45
    條第1項、第16條第1項為如主文所示之裁定。
中    華    民    國    98    年    7    月    13    日
                   民事庭  法  官  林俊廷
上為正本係照原本作成
本件不得抗告
本裁定已於98年七月十四日十六時公告。
中    華    民    國    98    年    7    月    14    日
                           書記官  李茂榮


司法院資訊處製作；財團法人民間司法改革基金會備份。
